臺灣高等法院臺南分院刑事判決
111年度上訴字第244號
上  訴  人  臺灣臺南地方檢察署檢察官
被      告  吳堡童



上列上訴人因被告傷害等案件，不服臺灣臺南地方法院110年度
訴字第411號中華民國110年12月27日第一審判決（起訴案號：臺
灣臺南地方檢察署110年度偵字第7444號），提起上訴，本院判
決如下：
    主      文
原判決撤銷。
吳堡童汽車駕駛人行駛人行道，因過失而致人受傷，處拘役貳拾
日，如易科罰金，以新臺幣壹仟元折算壹日。
    事實及理由
壹、犯罪事實
    吳堡童為臺南市○○區○○路0段000號養生館之顧客，因而結識
    在該處工作之黃小囷，民國110年3月7日16時50分許，吳堡
    童騎乘車牌號碼000-000號普通重型機車搭載黃小囷自他處
    返回養生館，見黃小囷在養生館前騎樓與他人通話甚久，對
    其不予理會，心生不滿，其應注意騎樓屬人行道，並非供機
    車行駛之處所，而當時天候晴、日間自然光、視線正常，並
    無不能注意之情況，仍疏未注意，將機車騎上騎樓欲靠近正
    在講電話之黃小囷，因此以其前車輪撞擊黃小囷左小腿，導
    致黃小囷跌倒在地，當場受有左肘、前臂及手擦挫傷、左膝
    、小腿擦挫傷、頭部外傷等傷害。經黃小囷於110年3月7日
    報警處理並提出告訴，因而查獲上情。
貳、認定犯罪事實所憑之證據及理由
一、刑事訴訟法第159條之5規定，被告以外之人於審判外之陳述
    ，雖不符前4條之規定，而經當事人於審判程序同意作為證
    據，法院審酌該言詞陳述或書面陳述作成時之情況，認為適
    當者，亦得為證據。當事人、代理人或辯護人於法院調查證
    據時，知有第159條第1項不得為證據之情形，而未於言詞辯
    論終結前聲明異議者，視為有前項之同意。查：本判決以下
    所引用之傳聞證據，檢察官、被告於審判程序中均同意作為
    證據使用，或知有傳聞證據之情形而未於言詞辯論終結前聲
    明異議，本院審酌該等證據作成時之情況，並無違法取證之
    情形，又與本案有關聯性，認為以之作為證據應屬適當，均
    具有證據能力。
二、被告坦承於上開時間，騎乘車牌號碼000-000號普通重型機
    車搭載告訴人自他處返回養生館，告訴人有在該處跌倒等事
    實（本院卷第92頁），然矢口否認有何過失傷害犯行，辯稱
    ：我沒有撞倒告訴人，告訴人是假裝跌倒等語。
三、經查：
㈠、告訴人於偵查及審理中均指稱：110年3月7日16時50分，我在
    臺南市○○區○○路0段000號騎樓遭人騎車撞傷，我在養生館工
    作，從事推拿，被我一個客人即被告騎機車撞傷。我在隔壁
    騎樓講電話，被告就突然騎機車撞我，我就倒在地板，被告
    騎機車撞我，我躺在地板上，身體多處受傷，我有至安南醫
    院就醫（警卷第7-8頁）、我在按摩店認識被告，他是客人
    ，當天被告有載我回養生館，被告可能吃醋，看到我朋友打
    電話給我，我走上去，他就直接從路衝進去，我在裡面，我
    整個人倒地，差不多兩秒鐘（原審卷第143-145頁）、我本
    來站著講電話，被告從我左側過來，我就跌倒了（同卷第15
    2頁）等語，就其遭被告機車撞擊並因此倒地受傷之過程證
    述一致，並無何前後矛盾之處。
㈡、經原審勘驗騎樓監視錄影紀錄並截取錄影畫面，結果略以：
    告訴人持手機講電話，被告騎乘機車逆向行駛於車道，告訴
    人看見被告後邊講電話邊站起來，被告機車左轉彎行駛至騎
    樓前紅磚道，再騎向騎樓內告訴人右側，告訴人向右一小步
    ，被告機車前輪撞擊告訴人左小腿後方，告訴人往前倒，雙
    手撲向地面，有勘驗筆錄及畫面截圖可參（原審卷第121-12
    2頁、125-128頁），依上開勘驗結果，被告確實有將機車騎
    至騎樓區域，並因此撞擊正在講電話之告訴人，導致告訴人
    跌倒等情，與告訴人上開指訴並無不符之處。又告訴人於跌
    倒後，隨即於同日18時3分前往臺南市立安南醫院急診，經
    診斷受有左肘、前臂及手擦挫傷、左膝、小腿擦挫傷、頭部
    外傷等傷害，亦有診斷證明書可參（警卷第11頁），是告訴
    人因遭被告騎乘機車撞擊而受有傷害，即屬明確。
㈢、按「人行道：指為專供行人通行之騎樓、走廊，及劃設供行
    人行走之地面道路，與人行天橋及人行地下道。」且「機車
    不得在人行道行駛」道路交通管理處罰條例第3條第3款、道
    路交通安全規則第99條第1項第6款訂有明文。被告逆向行駛
    於車道後，將機車騎進騎樓處，導致撞擊告訴人，已如上述
    ，其有上開注意義務之違反，本屬明確。而事發當時為白天
    ，現場日間自然光、視線正常，且被告以逆向方式行駛於車
    道時，依其視野已可見告訴人當時坐在騎樓處使用行動電話
    通話，此由監視紀錄截圖畫面即可見得（原審卷第125-127
    頁），是被告客觀上本可注意如貿然將機車騎入騎樓，並靠
    近告訴人，可能撞擊告訴人身體導致跌倒受傷，然被告不僅
    將機車先跨越紅磚道再騎入騎樓，更朝告訴人所在方向前進
    ，而該處為連棟式住宅，騎樓前方紅磚道寬闊並未被佔用，
    被告縱使有停車之需求，亦無需將機車騎入騎樓內靠近告訴
    人，是被告並無不能注意之情況，亦可認定。而告訴人為行
    人，本可行走於騎樓，其雖於被告騎車靠近時有移動之事實
    ，然該處既為騎樓，並非供機車通行處所，告訴人自無禮讓
    機車通行之義務，是告訴人就本件撞擊之發生，並無過失，
    亦可認定。
㈣、起訴意旨認為，被告為故意騎乘機車撞擊告訴人，主要係依
    告訴人於偵查中指稱：被告是故意騎機車撞我的，應該是被
    告想追求我我不答應的關係等語（警卷第8-9頁），然被告
    是否故意騎乘機車撞擊，屬被告主觀意識問題，本無法僅以
    告訴人之推斷作為唯一依據，告訴人指稱被告係因追求不成
    ，而有傷害之犯意，並無何其他證據可以佐證，尚無從單憑
    告訴人之推測遽為對被告不利之認定。至於檢察官上訴意旨
    另指：被告坦承逆向騎車，且被告亦坦承，有買螃蟹透過老
    闆娘交給告訴人，但被拒絕等情，可見被告可能係追求告訴
    人遭拒，又見告訴人在講電話，心生醋意，方故意騎乘機車
    衝撞告訴人，且一般人於正常情況下，均不會逆向行駛於人
    行道上並衝撞進騎樓，被告有傷害告訴人之犯意明確等語，
    然檢察官就上開所稱，被告追求告訴人遭拒等事實，除告訴
    人之指訴外，並未提出任何客觀證據補強，僅屬一般事理之
    推論，本與告訴人之指訴應有補強證據之證據法則不符。況
    且，被告固然有騎乘機車靠近告訴人之客觀事實，然其主觀
    目的並非必然出於衝撞告訴人，縱使如上訴意旨所指，被告
    對於告訴人與他人通話心生醋意，亦可透過制止告訴人繼續
    通話之方式達到目的，實無從僅以被告有追求之意遭拒絕，
    即率爾推論被告有騎乘機車衝撞告訴人之犯意，起訴及上訴
    意旨認為，被告係出於故意傷害之犯意，尚非可採，併予敘
    明。
㈤、至於被告另請求調閱○○路、○○路路口監視器，以證明被告到
    安平買螃蟹後，從安平載告訴人回養生館上班，告訴人於案
    發前一晚打電話給被告，說生意不好，要去被告住處等情（
    本院卷第159頁），然告訴人已證稱，當天係由被告搭載自
    他處返回養生館等情明確，被告再聲請調閱附近路口監視錄
    影紀錄，即無必要，而告訴人是否於案發前打電話與被告，
    並要求去被告住處，則與本件犯罪事實之認定無關，併予敘
    明。　　
四、綜上，本件事證已經明確，被告所辯不可採信，應依法論罪
    科刑。
參、論罪科刑及撤銷原判決之理由
一、核被告所為，係犯道路交通管理處罰條例第86條第1項、刑
    法第284條第1項之汽車駕駛人行駛人行道，因過失致人受傷
    罪。起訴意旨認為，被告係犯刑法第277條第1項之傷害罪，
    容有誤解，因社會基本事實同一（最高法院104年度台上字
    第1291號判決意旨參照），經本院告知上開罪名及所犯法條
    ，並就過失傷害部分犯罪事實訊問被告，給答辯之機會後（
    本院卷第107頁、161頁），依職權變更起訴法條。本件被告
    行駛於騎樓，而騎樓依道路交通管理處罰條例第3條第3款規
    定，屬人行道，是本件被告行駛於人行道過失致人受傷，應
    依道路交通管理處罰條例第86條第1項規定，加重其刑至二
    分之一。 
二、撤銷原判決之理由：原判決未就被告過失傷害犯行部分予以
    調查審認，逕為被告無罪之諭知，認事用法尚有未洽。檢察
    官上訴意旨雖仍主張被告為故意傷害，然公訴檢察官於本院
    審理時主張，被告亦涉有過失傷害罪嫌，經本院審理之結果
    ，非無理由，應由本院撤銷改判。　　
三、爰審酌被告違規騎乘機車於人行道，因而撞擊告訴人，致告
    訴人跌倒受有上開傷害，告訴人則無過失等犯罪情節及違反
    義務之程度。並斟酌被告未與告訴人達成和解，犯罪所生損
    害尚未填補；被告自陳，家人均已過世，入監前獨居，以○○
    維生等家庭生活狀況；○○畢業之教育程度；前有傷害、恐嚇
    、賭博、公共危險犯罪紀錄等前科素行，暨其犯後態度及其
    他一切情狀，量處如主文所示之刑，並諭知易科罰金之折算
    標準。
肆、不另為無罪諭知部分：起訴意旨另認為，被告於撞倒告訴人
    同時，導致告訴人手持VIVO廠牌手機掉落地面，手機螢幕碎
    裂而不堪使用，失去原有美觀之效用，因認被告另涉犯刑法
    第354條之毀損罪。然查：被告本件騎乘機車衝撞告訴人之
    行為，並無證據證明屬故意所為，而屬過失犯，已如上訴，
    則刑法第354條毀損罪既無處罰過失犯之規定，自無從論以
    該罪，因此部分被訴之犯行與上開犯行具有裁判上一罪之關
    係，爰不另為無罪之諭知。
伍、應適用之程序法條：刑事訴訟法第369條第1項前段、第364
    條、第299條第1項前段、第300條。
本案經檢察官王宇承提起公訴、檢察官蘇聖涵提起上訴、檢察官
陳昱旗到庭執行職務。
中　　華　　民　　國　　111 　年　　5 　　月　　31　　日
                  刑事第一庭    審判長法　官  楊清安
                                      法　官  陳顯榮
                                      法　官  蕭于哲
以上正本證明與原本無異。
如不服本判決應於收受送達後20日內向本院提出上訴書狀，其未
敘述上訴理由者，並得於提起上訴後20日內向本院補提理由書（
均須按他造當事人之人數附繕本）「切勿逕送上級法院」。
　　　　　　　　　　　　　　　　　　　書記官  鄭信邦　　
中　　華　　民　　國　　111 　年　　5 　　月　　31　　日
附錄本案論罪科刑法條全文
中華民國刑法第284條
因過失傷害人者，處1年以下有期徒刑、拘役或10萬元以下罰金
；致重傷者，處3年以下有期徒刑、拘役或30萬元以下罰金。

道路交通管理處罰條例第86條
（刑責之加重及減輕）
汽車駕駛人，無駕駛執照駕車、酒醉駕車、吸食毒品或迷幻藥駕
車、行駛人行道或行經行人穿越道不依規定讓行人優先通行，因
而致人受傷或死亡，依法應負刑事責任者，加重其刑至二分之一
。
汽車駕駛人，在快車道依規定駕車行駛，因行人或慢車不依規定
，擅自進入快車道，而致人受傷或死亡，依法應負刑事責任者，
減輕其刑。